【裁判字號】    99,司財管,20
【裁判日期】    991202
【裁判案由】    選任失蹤人財產管理
【裁判全文】
臺灣基隆地方法院民事裁定            99年度司財管字第20號
聲  請  人  財團法人台灣省基隆市私立光隆高級家事商業學校
法定代理人  顏惠忠
關  係  人  財政部國有財產局臺灣北區辦事處基隆分處
法定代理人  陳泰楠
上列聲請人聲請指定失蹤人財產管理人事件，本院裁定如下：
    主  文
指定財政部國有財產局臺灣北區辦事處為失蹤人鄭元樵（民國9
年3月15日生，失蹤前最後住所：基隆市○○區○○路2巷11號）
之財產管理人。
聲請費用新台幣壹仟元由聲請人負擔。
    理  由
一、按失蹤人失蹤後，未受死亡宣告前，其財產之管理，依非訟
    事件法之規定。失蹤人未置財產管理人者，其財產管理人依
    左列順序定之：（一）配偶；（二）父母；（三）與失蹤人
    同居之祖父母；（四）家長。不能依前項規定定財產管理人
    時，法院得因利害關係人或檢察官之聲請，選任財產管理人
    。民法第10條、非訟事件法第109條第 1項、第2項均定有明
    文。而所謂失蹤係指失蹤人離去其最後住所或居所，陷於生
    死不明之狀態而言（最高法院85年度臺抗字第 328號裁定意
    旨參照）。
二、本件聲請意旨略以：聲請人為基隆市○○區○○路一小段第
    9及第 9之1地號土地之所有權人，而失蹤人於上開土地登記
    有地上權，現失蹤人所有地上權已逾存續期間，聲請人為辦
    理塗銷地上權之申請，於民國 98年3月19日向基隆市信義地
    政事務所以地上權期間屆滿為由申請塗銷上開地號土地之地
    上權登記，惟該所命聲請人舉證第上權是否存續期間屆滿，
    因聲請人未與失蹤人訂定契約且失蹤人行蹤不明，故無法加
    以舉證以供地政機關為實質之認定，致遭地政機關駁回該聲
    請。聲請人復向本院提起塗銷地上權登記之訴，有本院98年
    度訴字第218號等判決在案，現發回由本院99年度訴更字第2
    號繫屬中，顯見聲請人與失蹤人有利害關係，復經聲請人據
    此向本院聲請死亡宣告之公示催告。又失蹤人之舊簿戶籍謄
    本均非相對人之親屬，則確無法依非訟事件法第109條第1項
    規定選定失蹤人財產管理人，故聲請人爰依同條第 2項規定
    依法選定財政部國有財產局擔任相對人之財產管理人等語。
三、經查，聲請人主張之上開事實，業據其提出失蹤人之戶籍謄
    本影本、本院 98年度訴字第218號裁定影本為證，堪認鄭元
    樵為失蹤人，且不能依非訟事件法第109條第1項規定定其財
    產管理人；次查聲請人為鄭元樵之利害關係人，亦經其提出
    基隆市○○區○○段一小段 9、9之1地號土手寫舊簿及電子
    檔登記謄本影本、基隆市信義地政事務所土地登記案件補正
    通知書影本、基隆市信義地政事務所 98年4月13日基信地所
    一字第0980002244號函影本為證，足認聲請人與失蹤人確有
    利害關係存在，故聲請人聲請本院選任失蹤人鄭元樵之財產
    管理人，於法並無不合。本件財產管理人之人選，聲請人聲
    請以財政部國有財產局擔任失蹤人鄭元樵之財產管理人，復
    因無人繼承之遺產，於清償債權，並交付遺贈物後，如有賸
    餘，歸屬國庫，為民法第1185條所明定，而財政部國有財產
    局掌理國有財產清查、管理、處理、依法改良、利用、資訊
    業務、檢核及統籌調配、估價、法令與法務案件之研議及處
    理等事項（財政部國有財產局組織條例第 2條參照），則受
    選任人財政部國有財產局臺灣北區辦事處擔任失蹤人之財產
    管理人，就本件將來可能查有歸屬國庫之失蹤人財產，定能
    秉其職責擔當此具公益性質之職務，並順利達成管理保存財
    產之任務。執此，本院認為由其擔任相對人之財產管理人，
    應屬妥適，爰選任之。
四、依非訟事件法第109條、第21條第1項前段，裁定如主文。
五、如不服本裁定，應於裁定送達後10日內向本院提出抗告狀，
    並繳納抗告費新臺幣1千元。
中    華    民    國    99    年    12    月    2     日
                  家事法庭司法事務官  張正勳

司法院資訊處製作；財團法人民間司法改革基金會備份。
